【裁判字號】    91,簡上,137
【裁判日期】    921203
【裁判案由】    誣告
【裁判全文】
臺灣士林地方法院刑事判決                        九十一年度簡上字第一三七號
    公  訴  人  臺灣士林地方法院檢察署檢察官
    被      告  丙○○
    選任辯護人  謝易達律師
右列被告因誣告案件，不服本院簡易庭九十一年度簡字第二三五號，中華民國九十一
年七月二十四日之第一審簡易判決（聲請簡易判決處刑案號：台灣士林地方法院檢察
署九十年度偵字第一○一六四號）提起上訴，本院第二審合議庭認為不得以簡易判決
處刑，改適用通常程序，自為第一審判決如左：
    主  文
原判決撤銷。
丙○○無罪。
    理  由
一、本件聲請簡易判決處刑意旨略以：被告丙○○明知發票人為鼎鋒國際有限公司（
    下稱鼎鋒公司），付款人為台中市第七商業銀行復興分行，票載發票日分別為九
    十年七月三十一日及同年八月三十一日，票據號碼各為0000000、0000000號，面
    額均為新台幣（下同）三十五萬元之支票二紙，經其於同年三月二十三日交付與
    乙○○作為支付交易款項之用，並未遺失。其竟於同年七月三十一日，在台北市
    汐止市邑笙股份有限公司（下稱邑笙公司）內，向不知情之會計甲○○謊稱支票
    已遺失，並委由甲○○前往受託付款銀行辦理掛失止付，同時填具致警察局之遺
    失票據申請書，而以書面未指定犯人而誣告他人涉犯侵占遺失物罪，因認被告涉
    有刑法第一百七十一條第一項之未指定犯人誣告罪之罪嫌。
二、按犯罪事實應依證據認定之，無證據不得認定其犯罪事實；又不能證明被告犯罪
    者，應諭知無罪之判決，刑事訴訟法第一百五十四條第二項、第三百零一條第一
    項分別定有明文。而所謂認定犯罪事實之證據，係指足以認定被告確有犯罪行為
    之積極證據而言，該項證據自須適合於被告犯罪事實之認定，始得採為斷罪資料
    ，又苟未能發現相當證據或證據不足以證明，自不能以推測或擬制之方法，以為
    裁判基礎。
三、聲請簡易判決處刑之意旨認被告涉有刑法第一百七十一條第一項之罪嫌，無非係
    以證人即被害人乙○○、證人即邑笙公司會計周曉玲及甲○○之陳述、票據掛失
    止付通知書及遺失票據申報書、邑笙公司訂購單、廣合電子股份有限公司（下稱
    廣合公司）送貨單、鼎鋒公司應付帳款明細表、支票及退票理由書影本資為佐證
    。然被告丙○○於本院固不否認有交付前述二張支票給乙○○，惟辯稱：「前述
    支票是向乙○○調借現金之用並非貨款，而乙○○並未調現且未返還支票並稱前
    述二張支票遺失又不願辦掛失，我不得已才指示甲○○去銀行辦前述支票掛失，
    我總共拿給康五、六十張票，他有匯一部分錢給我，所以我相信他，結果他沒有
    把錢給我，我跟乙○○買三千台擴大器，這些錢早就付清了，我跟康有另外合約
    ，這合約包括我交給鼎鋒的五百台擴大器，我是先跟乙○○訂貨，他之前的貨沒
    有交清楚，我不可能給他這四張票當貨款，生意沒有這麼好做，乙○○提出之訂
    購單我是簽空白的，他說他是主管，要內部作業，叫我配合，內容是他亂寫的，
    其上一百七十五萬支票已入帳是康自己寫的」等語。
四、經查：
  (一)被告丙○○委託其會計甲○○，於九十年七月三十一日，前往鼎鋒委託付款銀行
    辦理前述支票二紙掛失之事實，業經被告供述明確，核與證人即甲○○於本院之
    證述相符，並有票據掛失止付通知書在卷可稽，固可採信。
  (二)證人甲○○於九十二年十一月十九日本院結證稱：「被告叫我去辦，我要去辦之
    前，被告有跟我講這張票遺失了。我有聽到被告跟康先生在講票的事，康先生是
    在庭的乙○○，我六月一日上班後就有看過他，他滿常來的。去辦遺失前，康先
    生他沒有打電話給我，他只有打給被告，我只有在一旁聽到被告跟康先生講電話
    。我在我們公司只聽到被告講『票不見了，就要趕快去辦票據掛失，不然會被別
    人領走』。隔了二、三天後，康先生有打電話來，問我為何去辦遺失，我跟康講
    被告叫我辦的。支票不是我經手，我不知道票為何會交付給康先生。乙○○在這
    張票遺失前滿常來公司。他都是來找被告，我只知道他們都是在爭執錢及票的問
    題。我應該是聽過二次被告與乙○○在電話中提到票遺失的事，第二次特別有印
    象，因為是乙○○打電話來問我為何又去辦遺失」等語。雖公訴人以證人甲○○
    與被告有僱傭關係，且於警訊及偵查中均證稱不知道支票遺失，也沒有接客戶來
    電稱支票遺失，因認證人甲○○於本院證言不實。然查，甲○○於警訊時只針對
    警方詢問上揭支票有否發生糾葛？是否遺失？而陳稱均不知道，是被告叫她去辦
    掛失等語；而偵查中則證稱：「我聽丙○○與乙○○對話，因我負責接電話，我
    聽她在辦止付後，與乙○○說：『妳說票據遺失，我已請會計去辦』」等語。是
    證人在偵查中所稱沒有接到客戶或乙○○來電告知支票遺失乙節，應係指其並非
    直接由乙○○在電話中告訴她支票遺失之事，蓋偵查檢察官並未訊問證人其有無
    聽到被告與乙○○之對話內容，所以，並非甲○○偵查與審理之證述有何不一之
    處。又證人甲○○於本院雖然證稱掛失前不確定有無聽過被告與乙○○提到票據
    遺失之事，惟其對於有聽過前述二次不同之電話內容則非常確定，且依證人之前
    述證言『．．聽到被告講票不見了，就要趕快去辦票據掛失，不然會被別人領走
    』，依經驗法則而言，應係指掛失前之對話。是被告所辯是乙○○在電話中向被
    告提及前述支票遺失乙節，尚可採信。
  (三)關於被告給付乙○○上揭支票的原因，乙○○主張是給付貨款，被告則抗辯是向
    乙○○調現而給付之。經查，依卷附乙○○所提出之鼎鋒公司簽發之四張支票（
    偵卷第八十四頁）旁，均有記載利息之計算式，且利息起算日均自三月二十二日
    開始；再觀諸附卷之邑笙公司華南商業銀行存款明細表所載，於九十年三月二十
    二日乙○○所屬之世嘉企業確實有匯入邑笙公司上揭帳戶七十六萬元，惟及至同
    年三月三十一日止，世嘉企業則未有其他匯款記錄（見偵查卷第三八頁），此核
    與被告所辯向乙○○調現，乙○○只交付七十六萬元，其他則未再給付乙節相符
    。此外，再核對上揭匯款日期，亦與上揭支票旁註記之利息起算日相符。反之，
    乙○○陳稱支票是同年三月二十四日去被告公司取得的，則如何可能在更早二日
    即開始計息。另參以乙○○交貨之日期為同年五月二日或五月十五日，則如乙○○所述利息是遠期客票要加計利息，則亦應自交貨之日起算，何以均自未送貨之
    三月二十二日起算。因此，這四張支票是否確係貨款，顯非無疑，而被告所辯此
    四張支票是調現乙節，尚非虛構。
  (四)至於乙○○主張支票是給付九十年三月二十三日之訂貨乙節，然查，被告於本院
    辯稱其與乙○○在九十年一月十一日即有一筆七百二十萬元之擴大器訂單（ＡＭ
    Ｐ８８００，二千四百台，每台三千元），並於一月三十一日前共付款六百八十
    萬元，惟乙○○並未按期交貨，故其賣給鼎鋒的貨，是履行之前一月合約的出貨
    ，其不可能在乙○○尚未履行前一合約之前，又在三月二十三日跟乙○○訂立新
    約，並交付前述四張支票之貨款，且鼎鋒也是付遠期支票，那有可能倒貼利息等
    語。雖被害人乙○○提出三月二十三日之訂單為證，並影本及傳真，於本院證稱
    ：「邑笙與廣合九十年三月二十三日的訂單傳真即當時的原件，上面有被告公司
    的名稱及傳真號碼00000000。另外還有一張『丹尼斯音響』品牌是我到
    被告公司拿的，這是鼎鋒公司傳真給被告的，上面也有出現00000000被
    告的傳真號碼。訂購單是我們公司的自製表格，其它的字是我在被告公司寫的，
    再由被告公司傳真給我們公司，在之前我跟被告已先談好了，除了這筆外，我們
    還有很多訂購單，我是三月二十四日去被告公司拿支票，在被告公司傳真回廣合
    。夾迴紋針的地方有日期，有２４Ｍ０１，０１就代表２００１年，Ｍ代表三月
    。傳真紙放二年了，黃黃的，但隱約還是可以看出來。這是二十三日簽約，二十
    四日回傳的」等語。惟乙○○僅提出傳真訂購單，且該傳真經本院勘驗結果：日
    期部分只可看出列有２４０１字樣，並無Ｍ，且與乙○○其他同型式訂單有正本
    者不同，縱該傳真紙上有被告自承其所寫之鼎鋒、明星廠商名字，然乙○○既未
    能提出訂購單原本，其真實性並非無疑。又鼎鋒公司係於九十年三月二十一日與
    被告訂立購買型號ＡＶ６６８０擴大機五百台，交貨日期為同年四月十日，並同
    時交付被告包含前述二張共四張面額共一百七十五萬元之遠期支票，此有合約書
    乙份附卷可參（見偵卷第八十三頁），並經證人即鼎鋒負責人丁○○於本院結證
    屬實。然乙○○所提之前述訂購單，其訂約日為同年三月二十三日，品名卻是Ｓ
    ＡＭ８０８一千台，交貨日為同年五月十五日。兩者比較來看，姑不論這二份合
    約之品名、數量及交貨日期均有不符。僅以乙○○所指之訂購單果真是被告所訂
    欲交付鼎鋒之貨品，則交貨日期乙項，即已構成違約，而被告即必須依約付一成
    之違約金給鼎鋒，被告豈有明知違約而仍與乙○○訂約之理，顯與交易常情有違
    。再者，依實際交貨情形以觀，乙○○係於同年五月二日交付鼎鋒三百台ＤＶＤ
    （每台四千七百元），遲又於同年五月十五日交付ＳＡＭ８０８四百台（每台三
    千元），嗣因ＤＶＤ品質不良，退貨一百九十八台，此有廣合公司送貨單及鼎鋒
    應付帳款明細表影本三份附卷可參（偵卷十二頁至十四頁），是乙○○所送之貨
    品，亦與鼎鋒所訂品名及數量並不相符。據上，乙○○主張支票係給付貨款乙節
    ，核與事證諸多齟齬，尚難採信。
  (五)綜上所述，被告辯稱其持上揭支票向乙○○調現，康未完全給付又告知支票遺失
    等情，尚非子虛。另外，乙○○所提出之訂購單又有如上諸多疑點。因此，前述
    二張支票是否貨款，殊堪懷疑。是證人即被害人乙○○之證言既有諸多疑點，而
    本件公訴人所提出之積極證據，尚不足以證明被告確有聲請簡易判決處刑書所指
    之刑法第一百七十一條第一項之未指定犯人誣告罪之行為，既不能證明被告犯罪
    ，是揆諸前揭判例之意旨，自應依法為被告無罪判決之諭知，原審認定被告犯罪
    成立，而為被告有罪之判決，尚有未洽，被告上訴意旨指摘原判決不當，求為撤
    銷改判，為有理由，自應由本院撤銷原判決，改依第一審通常程序，諭知被告無
    罪之判決。
五、據上論斷，應依刑事訴訟法第四百五十五條之一第一項、第三項、第四百五十二
    條、第三百六十四條、第三百六十九條第一項前段、第三百零一條第一項，判決
    如主文。
本案經檢察官鄭世揚到庭執行職務。
中        華        民        國    九十二    年    十二    月    三    日
                                          台灣士林地方法院刑事第七庭
                                              審判長法  官  王  梅  英
                                                    法  官  劉  秉  鑫
                                                    法  官  李  建  忠
右正本證明與原本無異。
如不服本判決，應於判決送達後十日內向本院提出上訴狀。
                                                    書記官  曾  韻  蒔
中        華        民        國    九十二    年    十二    月    三    日


司法院資訊處製作；財團法人民間司法改革基金會備份。
